臺灣高等法院臺南分院刑事判決
111年度交上易字第308號
上  訴  人  
即  被  告  王博恒


上列上訴人因過失傷害案件，不服臺灣嘉義地方法院111年度交
易字第13號中華民國111年5月17日第一審判決（起訴案號：臺灣
嘉義地方檢察署110年度偵字第8671號），提起上訴，本院判決
如下：
    主  文
原判決撤銷。
王博恒犯過失傷害罪，處拘役參拾日，如易科罰金，以新臺幣壹
仟元折算壹日。
    事  實
一、王博恒於民國110年5月27日19時22分許，駕駛車牌號碼000-
    0000號自用小客車(下稱系爭自小客車)，沿嘉義市○區○○街
    由西往東方向行駛，一路駛至○○街000巷00之0號前時，原應
    注意汽車於未劃設分向標線之道路會車時，應減速慢行，且
    相互之間隔不得少於半公尺，而當時天候晴、夜間有照明、
    道路鋪裝柏油且乾燥、無缺陷、無障礙物、視距良好等情，
    客觀上並無不能注意之情事，竟疏未注意遵守上述規定，適
    有林禧騰騎乘車牌號碼000-000號普通輕型機車(下稱系爭機
    車)，沿上開路段之對向駛至同一地點，與王博恒上述自小
    客車會車時，亦疏未注意遵守上述規定，減速慢行及保持適
    當安全間隔，二車因而發生碰撞，林禧騰因此受有頭部外傷
    、雙上臂及左前臂挫傷等傷害。
二、案經林禧騰（原判決誤為王博恒）訴由嘉義市政府警察局第
    一分局報告臺灣嘉義地方檢察署檢察官偵查起訴。
    理  由
壹、程序部分
    就本判決所引用之傳聞證據，本件當事人均明示同意有證據
    能力（本院卷第75-81、123頁），且於本院審理時，經逐一
    提示後，迄於言詞辯論終結前，未聲明異議，本院認該些證
    據做成之過程、內容均具備任意性、合法性，其陳述與本件
    待證事實具有關聯性，合於一般供述證據之採證基本條件，
    且證明力非明顯過低，以之作為證據，均屬適當，依刑事訴
    訟法第159條之5第1項規定，皆有證據能力。 
貳、實體部分
一、認定犯罪事實之證據及理由
    訊據被告王博恒固坦承其於上開時間，駕駛系爭自小客車行
    至上開路段，於駛至○○街000巷00之0號前，適告訴人林禧騰
    騎乘之系爭機車亦駛至該處，其閃避不及，雙方因而發生碰
    撞等情乙節，惟否認有何過失傷害犯行，並辯稱：案發地點
    道路很窄，而且還有路燈、樹木佔據道路兩邊，我沒有辦法
    再靠右，本案車禍我沒有過失責任，而且當時我有在車禍現
    場詢問對方有無受傷，對方自己說他沒事，所以未立即送醫
    ，告訴人離開後才去驗傷，則告訴人是否確因本件車禍受傷
    ，亦有疑問等語。經查：
　㈠被告於110年5月27日19時22分許，駕駛系爭自小客車，沿嘉
    義市西區○○街由西往東方向行駛，駛至○○街000巷00之0號前
    時，因車輛臨時向右偏行仍未及閃避而與告訴人騎乘之系爭
    機車發生車禍等情，為被告供承在卷，復經證人即告訴人林
    禧騰於警詢、偵查中指述明確(見警卷第5-7頁；偵卷第30頁
    )，並有道路交通事故現場圖1紙、道路交通事故調查報告表
    (一)、(二)各1紙、道路交通事故現場及車損照片17張、道
    路交通事故談話紀錄表2份附卷足佐(見警卷第9-12頁、第15
    -27頁)，上述各情，首堪認定。
　㈡被告駕駛系爭自小客車與告訴人騎乘系爭機車會車時，雙方
    均有未減速慢行及未保持間隔之過失
　1.案發地點之道路寬度與被告車輛寬度，經原審函請員警至案
    發現場測量，依測量結果，可見案發路段之路面寬度為4.2
    公尺，路旁電線桿並無佔據道路、減縮路面等情形，而被告
    車輛寬度車頭寬約1.58公尺，車身寬約2.03公尺(含後視鏡
    ，後視鏡寬約15公分，依原審卷第111頁照片上皮尺刻度估
    算)，車尾寬約1.565公尺，有嘉義市政府警察局111年3月22
    日嘉市警交字第1111902655號函暨道路交通事故現場圖、車
    輛勘驗照片、職務報告1份附卷可稽(見原審卷第105至115頁
    )；另依本件道路交通事故現場圖所載（見原審卷第107頁）
    ，被告所駕駛之系爭自小客車，肇事後車頭略向右偏，其車
    頭位置距離其左側路邊約2公尺，由此可見，被告駕駛系爭
    自小客車行經本案事故路段，其車輛右側含後視鏡之寬度約
    1.88公尺，亦即被告尚有約60公分【4.2-2-1.58（車頭位置
    之車寬）＝0.62（以公尺計）】之寬度可再向右偏移；而告
    訴人之機車則在系爭自小客車左側有1.4至2公尺之間隔可供
    偏移。
　2.原審勘驗系爭自小客車之行車紀錄器錄影光碟之勘驗結果略
    以：「....00:00:31微轉彎後，系爭自小客車開始行駛於道
    路中央。於00:00:33畫面中前方有一機車(系爭機車)自對向
    行駛過來。系爭自小客車於00:00:34緊急向右偏移行駛。2
    車於00:00:34發生碰撞。」等語；另本院勘驗相同之行車紀
    錄器錄影光碟，其結果略以「....（時間00：00：31）：被
    告駕車行駛中有打開車前大燈，車子直行，因此時告訴人騎
    乘機車行駛於對向車道上迎面而來，故被告的車前大燈投射
    在路面上並不明顯。時間：（00：00：32）：被告駕車行駛
    中有打開車前大燈，車子直行，因此時告訴人騎乘機車行駛
    於對向車道上迎面而來，故被告的車前大燈投射在路面上並
    不明顯。（時間：00：00：33）：被告駕車行駛中有打開車
    前大燈，車子直行，因此時告訴人騎乘機車行駛於對向車道
    上迎面而來，故被告的車前大燈投射在路面上並不明顯。（
    時間：00：00：34）：此時被告車子與告訴人機車即將發生
    碰撞，被告的車前大燈投射在路面上。(時間：00：00：35)
    ：此時被告車子與告訴人機車發生碰撞，被告的車前大燈仍
    投射在路面上。(時間：00：00：36)：此時被告車子與告訴
    人機車已發生碰撞，被告車子靜止在路旁，被告的車前大燈
    仍投射在路面上」，有原審及本院勘驗筆錄1份存卷可查(見
    原審卷第63-65頁、本院卷第80頁)。再參酌被告供稱：我大
    燈有開，我車開到路口，一過電桿已經開始要右轉，但我只
    轉15度，車就被撞到，對方右邊還有很大的空間，為何他騎
    在路中間，我有向右偏行，當下我不知道對方是不是騎在路
    中或靠右，我該注意的我已經做了，我已經靠右行駛，是我
    還沒有足夠靠右時就發生事故等語（見原審卷第143-144頁
    ）；證人即告訴人林禧騰證稱：對方開車在我對向開過來，
    他車速很快，又有死角，因那邊路是弧形的，我這邊過去要
    稍往右彎，剛好右邊有樹，稍擋到雙方視線，加上對方車速
    蠻快的，如果對方稍往右一點，就不會撞上了等語（見偵卷
    第11-12、30頁）。勾稽上述嘉義市政府警察局111年3月22
    日函暨道路交通事故現場圖、車輛勘驗照片、職務報告及勘
    驗結果、被告陳述、證人林禧騰之證述可知，本件被告所駕
    駛之系爭自小客車與告訴人所騎乘之機車之碰撞位置均在左
    側車頭部位，被告所駕駛之系爭自小客車距離右側路邊尚有
    約60公分，距離左側路邊之最狹窄處尚有1.4公尺，亦即被
    告所駕駛之自小客車與告訴人所騎乘之機車在會車時，分別
    均尚有50公分以上之空間可再往右閃避，可見被告與告訴人
    均於會車時未保持安全間隔；再者，依前述勘驗結果、與被
    告供述、證人林禧騰之證述觀之，被告所駕駛之自小客車與
    林禧騰所騎乘之機車，在會車前均未見明顯減速動作，可見
    被告與告訴人於行經上述未劃設分向線彎道路段會車時，並
    未減速慢行。
　3.按汽車在未劃設分向標線之道路交會時，應減速慢行；會車
    相互之間隔不得少於半公尺，此道路交通安全規則第100條
    第1款、第5款定有明文。被告考領有駕駛執照，對於上述規
    定自難諉為不知，而依當時天候晴、夜間有照明、道路鋪裝
    柏油且乾燥、無缺陷、無障礙物、視距彎道，客觀上並無不
    能注意之情事，此有道路交通事故調查報告表、道路交通事
    故現場圖、現場照片在卷可查（見警卷第15-27頁），客觀
    上並無不能注意之情事，依前所述，被告竟未注意遵守上述
    規定，行經上述未劃設分向線彎道路段與告訴人所騎乘之機
    車會車時，未減速慢行及與告訴人所騎乘之機車保持適當間
    隔，因而與告訴人所騎乘之機車發生碰撞，其有過失至明。
    況本件經送請交通部公路總局車輛行車事故鑑定覆議會鑑定
    之結果，亦同此認定，益徵被告確有過失。另告訴人對於本
    件車禍發生，雖亦有行經上述未劃設分向線彎道路段會車時
    ，未減速慢行及與被告所駕駛之自小客車保持適當間隔之過
    失，且同為本件車禍之肇事原因，然此無解於被告過失之認
    定。至於交通部公路總局嘉雲區車輛行車事故鑑定會鑑定結
    果認：被告王博恒駕駛自用小客車，夜間行經未劃設分向線
    彎道路段，未靠右行駛，為肇事主因。告訴人林禧騰駕駛普
    通輕型機車，夜間行經未劃設分向線彎道路段，未注意車前
    狀況，並隨時採取必要之安全措施，為肇事次因（見該會11
    0年12月7日函暨鑑定意見書，偵卷第24至25頁)，因該鑑定
    未及斟酌前述原審請員警至現場勘驗後製作之道路現場圖（
    含相關位置測量結果）、勘驗照片（車寬測量照片）及職務
    報告等資料，未盡詳實，其鑑定結果為本院所不採，附此說
    明。
　4.另告訴人因本件車禍受有前述犯罪事實所列之傷害乙節，業
    經證人林禧騰於原審證稱：車禍發生時我人、車倒地，當下
    我也不知道自己受傷了，是我同事後來接獲消息到現場來載
    我，看到我才問我怎麼流血受傷，我們才決定直接到醫院去
    急診，當天醫院也有開立診斷證明書等語(見原審卷第138-1
    40頁)明確，另依告訴人就診當日病歷資料，核其診斷證明
    書所載之傷勢、就醫時間等節，均與其證述情節相符，有戴
    德森醫療財團法人嘉義基督教醫院111年3月3日函暨病歷資
    料1份在卷足參(見原審卷第87至103頁)，依告訴人就診時間
    確與本件車禍發生時間具有密接性，且其所受頭部、雙上臂
    、左前臂等部位之外傷傷勢，亦與本案車禍撞擊位置、一般
    車禍外傷型態相符，足認被告之過失行為與告訴人所受之傷
    害結果間，具有相當因果關係。　
　㈢被告辯解不可採之理由
　1.被告雖辯稱：其當時有開大燈，發生車禍之路段，路面很窄
    ，其無法再向右靠，本件車禍發生是因告訴人騎乘機車速度
    太快，未向右閃避所致，其無過失云云，並提出其自行拍攝
    之現場行車路況錄影檔、汽車維修明細為據（見原審卷證物
    袋、原審卷第161-173頁），且以員警以電線桿位置測量路
    寬有誤，請求本院至現場履勘、測量。查被告於本件車禍發
    生前，其駕駛系爭自小客車有開大燈乙節，業經本院勘驗其
    行車紀錄器錄影檔案屬實，有勘驗筆錄及影像擷圖在卷可查
    （見本院卷第79-80、85-97頁），因此，證人即告訴人於原
    審所證：被告沒開大燈云云（見原審卷第133-134頁），應
    不實在。另依本院上述勘驗被告行車紀錄器檔案之勘驗結果
    （見本院卷第80頁），被告從可看見對向告訴人機車車燈至
    其與告訴人機車發生碰撞之時間，約有5秒鐘，在此段期間
    ，未見被告有明顯要偏右行駛以保持適當間隔及減速之舉，
    可見被告確實有行駛在未劃設分向線之彎道會車時，未減速
    慢行及保持適當間隔之過失。至於被告所提出自行拍攝之現
    場行車路況錄影檔，因非本件車禍發生時之情況，自難據此
    即對被告為有利認定。另被告請求至現場履勘部分，因本件
    前已經原審請員警至現場測量路寬、被告車輛寬度，並經嘉
    義市政府警察局以前述111年3月22日函文檢附道路交通事故
    現場圖（標示相關測量結果）、勘驗照片及職務報告到院（
    見原審卷第105-115頁），員警就測量位置、方式、相關電
    線桿位置，電線桿周圍有樹木等情，均已標示甚詳，應已測
    量詳實，被告徒以自己主觀認知指摘員警測量結果不正確，
    應非可採，故本院認無再前往現場測量之必要。綜上，被告
    以前開辯解否認其就本件車禍發生具有過失云云，應非可採
    。
　2.被告雖又辯稱：告訴人非由救護車送醫，而是自行驗傷，傷
    勢可疑云云。惟如前所述，證人即告訴人林禧騰就此證稱：
    車禍發生時我人、車倒地，當下我也不知道自己受傷了，是
    我同事後來接獲消息到現場來載我，看到我才問我怎麼流血
    受傷，我們才決定直接到醫院去急診，當天醫院也有開立診
    斷證明書等語(見本院卷第138至140頁)，另依告訴人就診當
    日病歷資料（見原審卷第87至103頁)，可見告訴人就診時間
    確與案發時間具有密接性，且其所受頭部、雙上臂、左前臂
    等部位之外傷傷勢，亦與本案車禍撞擊位置、一般車禍外傷
    型態相符，堪認告訴人所受之前述傷害，確因本件車禍所致
    ，是以，被告僅以告訴人非由救護車送醫，即認其傷勢有疑
    ，此部分辯解，亦不可採。
  ㈣綜上所述，本案事證明確，被告犯行洵堪認定，應依法論科
    。
二、論罪科刑
  ㈠核被告所為，係犯刑法第284條前段之過失傷害罪。
  ㈡被告於肇事後，在有偵查犯罪權限之機關或公務員發覺其為
    過失傷害犯罪之犯人前，親自向警察機關報案，報明肇事人
    姓名、地點，進而接受裁判，有嘉義市政府警察局道路交通
    事故肇事人自首情形紀錄表1紙在卷可查，乃合於自首之要
    件，應依刑法第62條前段減輕其刑。
參、撤銷改判之理由及量刑　　
一、撤銷改判之理由
　　原判決以被告過失傷害犯行，罪證明確，予以論罪科刑，固
    非無見。惟查，原審認被告之過失情節係行經未設分向線或
    分向限制線之路段未確實靠右行駛，且為肇事主因，然何以
    被告之過失應係行經上述未劃設分向線彎道路段，在與告訴
    人所騎乘之機車會車時，未減速慢行及保持適當間隔，且告
    訴人同有此過失，並同為肇事因素等情，業經本院詳述如前
    ，則原審就此部分之認定，應有不當。被告上訴以前開辯解
    否認其有過失傷害犯行，惟被告之辯解何以不可採，業經本
    院詳述如前，被告以此上訴指摘原判決不當，其上訴自無理
    由。然原判決既有前述不當，自應由本院撤銷改判。
二、量刑
　　審酌被告駕駛車輛本應謹慎小心，以維護其他共同用路人之
    安全，竟在行駛於未劃設分向線之彎道路段會車時，未減速
    慢行及保持適當間隔，以致與騎乘機車自對向駛至上開地點
    而同有相同過失之告訴人發生碰撞，以致告訴人受有前開傷
    害，確有不該，兼衡被告否認犯行，因雙方就金額上之差距
    以致無法與告訴人達成和解之犯後態度，並斟酌被告另有其
    他刑事案件前科(詳卷)之素行，有臺灣高等法院被告前案紀
    錄表可參，再衡以被告本案所造成告訴人之傷勢程度並非嚴
    重，雙方尚未達成和解，被告與告訴人同為肇事原因，及告
    訴人於本院以被告尚未賠償，希望從重量刑之意見，有其陳
    報狀在卷可查（見本院卷第59頁），暨被告於本院審理中自
    陳：目前無固定工作，○○畢業，離婚、育有2成年子女，現
    與弟弟同居之智識程度、家庭與經濟、生活狀況等一切情狀
    ，量處如主文第二項所示之刑，併諭知易科罰金之折算標準
    。
據上論斷，應依刑事訴訟法第369條第1項，判決如主文。
本案經檢察官邱朝智提起公訴，檢察官章京文到庭執行職務。
中　　華　　民　　國　　111 　年　　10　　月　　31　　日
                  刑事第四庭    審判長法　官  蔡廷宜
                                      法　官  翁世容
                                      法　官  林坤志
以上正本證明與原本無異。
不得上訴。
　　　　　　　　　　　　　　　　　　　書記官  凌昇裕
中　　華　　民　　國　　111 　年　　10　　月　　31　　日
附錄本案論罪法條：
刑法第284條：
因過失傷害人者，處1年以下有期徒刑、拘役或10萬元以下罰金
；致重傷者，處3年以下有期徒刑、拘役或30萬元以下罰金。